臺灣板橋地方法院民事裁定　　　　　　 100年度簡抗字第38號
抗　告　人　陳阿卿
　　　　　　劉玉芳
　　　　　　林慧靜
　　　　　　林宏濤
　　　　　　林元森
　　　　　　林懿銘
　　　　　　林懿雯
　　　　　　林柏村
　　　　　　林明臻
　　　　　　林曼萱
　　　　　　關雄英
　　　　　　楊美惠
　　　　　　林宏憲
　　　　　　林宏達
　　　　　　林鈺芸
兼上15人之
共同代理人　林政信
相　對　人　林天順
　　　　　　林天養
　　　　　　林天從
上列當事人間請求履行移轉土地調解事件，抗告人對於中華民國
100 年10月14日本院三重簡易庭100 年度重調字第80號裁定提起
抗告，本院裁定如下：
    主  文
抗告駁回。
抗告程序費用由抗告人負擔。
    理  由
一、按「訴之全部或一部，法院認為無管轄權者，依原告聲請或
    依職權以裁定移送於其管轄法院。」，民事訴訟法第28條第
    1 項定有明文。次按「因不動產之物權或其分割或經界涉訟
    者，專屬不動產所在地之法院管轄。」、「其他因不動產涉
    訟者，得由不動產所在地之法院管轄。」、「因登記涉訟者
    ，得由登記地之法院管轄。」、「共同訴訟之被告數人，其
    住所不在一法院管轄區域內者，各該住所地之法院俱有管轄
    權。但依第4 條至前條規定有共同管轄法院者，由該法院管
    轄。」，民事訴訟法第10條第1 項、第2 項、第17條、第20
    條亦分別定有明文。是以適用民事訴訟法第20條本文之要件
    有：(一)須被告為2 人以上；(二)須數被告之住所不在同一法院
    管轄區域以內；(三)須無民事訴訟法第4 條至第19條之共同之
    特別審判籍。申言之，共同訴訟之普通審判籍，僅於無民事
    訴訟法第20條但書規定之共同特別審判籍適用時，方有其適
    用之餘地；若有共同之特別審判籍，即不再適用各被告住所
    地法院均有管轄權之規定，而應由該共同特別審判籍所在地
    之法院管轄。再按因不動產物權而涉訟者，雖應專屬不動產
    所在地之法院管轄，然因買賣、贈與或其他關於不動產之債
    權契約，請求履行時，則屬債法上之關係，而非不動產物權
    之訟爭，應不在專屬管轄之列，最高法院71年台上字第4722
    號判例意旨可資參照。又前述管轄之規定，係民事訴訟法第
    1 編第1 章第1 節中之規定內容，依民事訴訟法第405 條第
    3 項規定，亦為調解程序所準用。
二、原裁定意旨略以：本件依民事聲請調解狀所載，抗告人係請
    求相對人應將坐落桃園縣中壢市○○段1172之1 、1172之11
    6 、1172之121 、1160之23、1200、1201之2 、1201之4 、
    1012、1171、1141、1142、1143、1159之1 、1201之5 、12
    01、1200之2 地號土地（下稱系爭土地）之抵押權塗銷，並
    將應有部分計算後面積在785.26坪之範圍內，移轉登記予抗
    告人，此係因不動產之物權涉訟（聲請調解），應專屬該不
    動產所在地之法院管轄，而該不動產為坐落桃園縣中壢市之
    土地，本件即應專屬於臺灣桃園地方法院管轄。茲抗告人向
    無管轄權之本院聲請調解，顯係違誤，爰依職權將本件移送
    於該管轄法院等語。
三、抗告意旨略以：抗告人係依民國83年7 月24日兩造所簽立之
    遺產分割協議書，請求土地之登記名義人即相對人林天順依
    協議，將系爭土地上供作貸款擔保物並設定予第三人之抵押
    權登記塗銷，並請求相對人為祖產分割協議之履行，上開調
    解請求之事項，顯屬關於其他不動產契約之請求履行，係債
    法上之關係，而非不動產物權之爭訟，依最高法院71年台上
    字第4722號判例意旨，非屬民事訴訟法第10條第1 項所定之
    專屬管轄事件，本院依同法第1 條之規定應有管轄權，原裁
    定將本件調解事件移送至臺灣桃園地方法院管轄，顯屬違誤
    ，爰依法提起抗告，請求廢棄原裁定等語。
四、經查，抗告人於原審聲請本件調解事件，主張之爭議事項為
    ：兩造為同宗關係，於83年7 月24日簽立遺產分配協議書，
    協議將系爭土地借名登記於相對人林天順名義下，足見相對
    人林天順僅為登記名義人，惟其卻將借名登記之系爭土地提
    供作為擔保物，貸款並設定抵押權予第三人，為期保障抗告
    人之權益，故聲請本院調解，請求相對人依遺產分割協議履
    行，將系爭土地之抵押權塗銷，並將應有部分計算後面積在
    785.26坪範圍內，移轉登記予抗告人。細繹上述聲請調解之
    爭議事項可知，抗告人係請求相對人履行兩造間因祖產分配
    而協議成立之債權契約，核屬債法上之關係，而非關於不動
    產物權之爭訟，揆諸前揭說明，抗告人主張本件非專屬於系
    爭土地所在地之法院管轄，固非無據。惟抗告人所請求之具
    體內容既涉及系爭土地之所有權移轉登記事項，應屬民事訴
    訟法第10條第2 項所指其他因不動產涉訟之事件，得由不動
    產所在地之法院管轄，且為同法第17條所指因登記涉訟之事
    件，得由登記地之法院管轄。而系爭土地均坐落桃園縣中壢
    市一節，亦有系爭土地之土地登記第二類謄本各1 份存卷可
    佐（見原審卷第9 至40頁），故本件依民事訴訟法第10條第
    2 項及第17條所規定特別審判籍之管轄法院均為臺灣桃園地
    方法院，殆無疑義。又本件相對人之住所分別在新北市三重
    區（相對人林天順、林天從）及臺北市南港區（相對人林天
    養），此有相對人3 人之全戶戶籍資料查詢結果各1 份附卷
    可參（見原審卷第42至44頁）。準此，本件因相對人3 人之
    住所不在同一法院管轄區域以內，而系爭土地之所在地及登
    記地均在桃園縣中壢市，依民事訴訟法第405 第3 項準用同
    法第10條第2 項、第17條及第20條但書規定，自應由共同特
    別審判籍之法院即臺灣桃園地方法院管轄，並無民事訴訟法
    第20條本文共同普通審判籍法院管轄規定之適用。抗告人向
    無管轄權之本院聲請調解，顯係違誤，仍應將本件移送於該
    管轄法院。原裁定將本件移送臺灣桃園地方法院，理由雖有
    未洽，但結論並無二致，仍應予以維持。抗告意旨求予廢棄
    ，並無理由，應予駁回。
五、據上論結，本件抗告為無理由，依民事訴訟法第436 條之1
    第3 項、第495 條之1 第1 項、第449 條第2 項、第95條、
    第78條、第85條第1 項前段，裁定如主文。
中    華    民    國    100   年    11    月    25    日
                  民事第三庭審判長法  官  陳財旺
                                  法  官  劉以全
                                  法  官  賴彥魁
以上正本證明與原本無異。
如不服本裁定，僅得於收受本裁定正本後10日內，以適用法規顯
有錯誤為理由，向本院提出再抗告狀，並按對造人數提出繕本及
繳納再抗告裁判費新臺幣1000元，經本院許可後始可再抗告。
中    華    民    國    100   年    11    月    25    日
                                  書記官  蔡佳容